臺灣高等法院臺中分院刑事判決　　　　96年度上訴字第1936號
上　訴　人
即　被　告　乙○○
　　　　　　　　　　　　　　　.
上列上訴人因偽造文書案件，不服臺灣臺中地方法院96年度易字
第2010號中華民國96年5月18日第一審判決（起訴案號：臺灣臺
中地方法院檢察署96年度偵緝字第412號），提起上訴，本院判
決如下：
    主  文
原判決撤銷。
乙○○行使偽造私文書，足以生損害於公眾及他人，處有期徒刑
陸月，如易科罰金，以銀元參佰元即新臺幣玖佰元折算壹日，減
為有期徒刑參月，如易科罰金，以銀元參佰元即新臺幣玖佰元折
算壹日。
如附表一、二所示文件及文書上偽造之「丙○○」署押共參拾捌
枚（含簽名拾肆枚、指印貳拾肆枚），均沒收。
    犯罪事實
一、乙○○於民國九十五年一月二十日上午十時三十分許，在臺
    中市○○路五二五號前，因持有第一級毒品海洛因一小包（
    違反毒品危害防制條例部分另由臺灣臺中地方法院檢察署檢
    察官提起公訴）為警查獲並帶回台中市警察局第一分局民權
    派出所詢問時，為規避刑責，竟冒用其姊「丙○○」之姓名
    及年籍資料應訊，並基於偽造署押之接續犯意，分別於如附
    表一所示之時間、地點，在如附表一所示文件上，接續偽造
    「丙○○」之署押共三十六枚（含簽名十三枚、指印二十三
    枚）；又基於偽造私文書復持以行使之犯意，於如附表二所
    示之時間、地點，在如附表二所示之逮捕通知書上，偽造「
    丙○○」之署押共二枚（含簽名、指印各一枚），旋即將該
    逮捕通知書交予臺中市警察局第一分局民權派出所警員而行
    使，均足以生損害於犯罪偵查機關偵查犯罪之正確性及丙○
    ○本人。
二、案經丙○○訴由臺中市警察局第一分局報告臺灣臺中地方法
    院檢察署檢察官偵查起訴。
    理    由
一、按現行刑事訴訟法為保障被告之反對詰問權，排除具有虛偽
    危險性之傳聞證據，以求實體真實之發見，於該法第一百五
    十九條第一項明定被告以外之人於審判外之言詞或書面陳述
    ，除法律有規定者外，不得作為證據。又被告以外之人於審
    判外之陳述，雖不符前四條之規定（即刑事訴訟法第一百五
    十九條之一至之四），而經當事人於審判程序同意作為證據
    ，法院審酌該言詞陳述或書面陳述作成時之情況，認為適當
    者，亦得為證據；當事人、代理人或辯護人於法院調查證據
    時，知有第一百五十九條第一項不得為證據之情形，而未於
    言詞辯論終結前聲明異議者，視為有前項之同意，刑事訴訟
    法第一百五十九條之五定有明文。本件檢察官、上訴人即被
    告 (下稱被告)乙○○並未就卷內證據資料之證據能力有所
    爭執，且迄於言詞辯論終結前，均未主張有刑事訴訟法第一
    百五十九條第一項不得為證據之情形，是應認已同意卷內證
    據均得作為證據，且經本院審酌後，認無不適當之情形，應
    認本案下列卷內證據均有證據能力，合先敘明。
二、被告乙○○經合法傳喚而未到庭，惟查，上開犯罪事實，業
    據被告乙○○於偵查中及原審審理時均坦承不諱，並經證人
    即告訴人丙○○於警詢時證述明確，且有如附表一所示文件
    影本及如附表二所示文書影本在卷可佐，被告於警局冒名「
    丙○○」受採指紋之指紋卡片，經送內政部警政署刑事警察
    局以電腦比對確認結果，與該局檔存之被告指紋相同，亦有
    該局九十五年四月十二日刑紋字第○九五○○五一九八六號
    函在卷足憑，足見被告之自白與事實相符，本件事證明確，
    被告行使偽造私文書及偽造署押之犯行，均堪以認定。
三、被告行為後，九十四年二月二日經總統以華總一義字第０九
    四０００一四九０一號令修正公布之刑法及刑法施行法，已
    於九十五年七月一日施行。按行為後法律有變更者，適用行
    為時之法律，但行為後之法律有利於行為人者，適用最有利
    於行為人之法律，現行刑法第二條第一項定有明文。此條規
    定乃與刑法第一條罪刑法定主義契合，而貫徹法律禁止溯及
    既往原則，係規範行為後法律變更所生新舊法律比較適用之
    準據法，是刑法第二條本身雖經修正，但刑法第二條既屬適
    用法律之準據法，本身尚無比較新舊法之問題，應一律適用
    裁判時之現行刑法第二條規定以決定適用之刑罰法律，先予
    敘明。又本次刑法修正之比較新舊法，應就罪刑有關之共犯
    、未遂犯、想像競合犯、牽連犯、連續犯、結合犯，以及累
    犯加重、自首減輕暨其他法定加減原因（如身分加減）與加
    減例等一切情形，本於統一性及整體性原則，綜其全部罪刑
    之結果而為比較，亦有最高法院九十五年度第八次刑庭會議
    決議可資參照。經查：
（一）被告行為後，刑法第五十五條後段之牽連犯規定，業於九
      十四年一月七日修正刪除，並於九十五年七月一日生效施
      行。而刑法修正後，原屬牽連犯之數個犯罪行為，依新法
      應數罪併罰，依修正前之規定，可依裁判上一罪從一重論
      處，顯然修正後之規定未較有利於被告，依修正後刑法第
      二條第一項規定，應適用行為時即修正前刑法第五十五條
      後段之規定，從重論以一罪，較有利於被告。
（二）被告行為後，罰金罰鍰提高標準條例第二條業已刪除，而
      刑法第四十一條第一項前段關於易科罰金之折算標準已由
      舊法之銀元一百元、二百元、三百元修正為新臺幣一千元
      、二千元、三千元，因屬科刑規範事項之變更，其折算標
      準為裁判時所應諭知，自有就新舊法規定比較之必要，經
      比較新舊法結果，被告行為後之新法並未較有利於被告，
      依刑法第二條第一項前段之規定，本件應適用被告行為時
      之舊法即修正前刑法第四十一條第一項前段、修正前罰金
      罰鍰提高標準條例第二條、現行法規所定貨幣單位折算新
      臺幣條例第二條，諭知以銀元三百元折算一日為易科罰金
      之折算標準。
（三）綜合上述修正前後刑法第五十五條後段、第四十一條第一
      項前段適用情形綜合比較結果，修正後刑法之規定並未較
      有利於被告，參酌修正後刑法第二條第一項規定之「從舊
      從輕」原則，本案應適用修正前刑法為法條適用之依據。
四、按逮捕通知係司法警察（官）依刑事訴訟法之規定實施逕行
    拘提或逮捕時，對被逮捕人告知其已依刑事訴訟法受限制人
    身自由之意思表示，而被逮捕人於收受通知後，在該通知書
    上簽名、按捺指印，從其形式上觀察，足以表示簽名人已知
    悉其受逮捕之意旨，並足為簽名人出具收受該逮捕通知之證
    明。是此項經被逮捕人簽名而造具之逮捕通知，具有文書之
    外觀，承載一定之意思表示，並足為簽名人表示意思之證明
    ，自具有私文書之性質（最高法院九十三年度臺上字第一一
    八七號判決參照）。核被告如犯罪事實欄一之(一)該部分所為
    ，係犯刑法第二百十七條偽造署押罪，如犯罪事實欄一之(二)
    該部分所為，係犯刑法第二百十六條、第二百十條之行使偽
    造私文書罪。被告在逮捕通知書之私文書上偽造「丙○○」
    署押之行為，係偽造私文書之階段行為，其偽造私文書後復
    持以行使，偽造之低度行為應為行使之高度行為所吸收，不
    另論罪。又按刑法上之連續犯，係指有數個獨立之犯罪行為
    ，基於一個概括的犯意反覆為之，而觸犯同一性質之數罪名
    者而言，如果該項犯罪係由行為人以單一行為接續進行，縱
    令在犯罪完畢以前，其各個舉動已與該罪之構成要件完全相
    符，但在行為人主觀上對於各個舉動，不過為其犯罪行為之
    一部分者，當然成立一罪，不能以連續犯論，最高法院二十
    八年上字第三四二九號著有判例可資參照。查被告於九十五
    年一月二十日先後多次於如附表一所示之文件上偽造署押之
    行為，係利用同一機會，在同一時段就同一犯罪構成事實，
    本於單一犯意接續進行，以實現一犯罪構成要件之單一行為
    ，為接續犯。被告所犯上開二罪間，有方法、目的之牽連關
    係，係牽連犯，應依修正前刑法第五十五條後段規定，從一
    重之行使偽造私文書罪處斷。公訴人於起訴時原認被告如犯
    罪事實欄一之(二)該部分所為，係犯刑法第二百十七條偽造署
    押罪，惟公訴蒞庭檢察官於原審業已當庭更正起訴法條為刑
    法第二百十六條、第二百十條之行使偽造私文書罪，併予敘
    明。原審認被告罪證明確，予以論罪科刑，固非無見，惟查
    、中華民國九十六年罪犯減刑條例已於九十六年七月四日公
    布，於九十六年七月十六日施行，被告犯罪時間係於九十六
    年四月二十四日以前，符合該條例第二條第一項之規定，應
    減其刑期二分之一，原審未及適用，尚有未洽；被告上訴未
    提出其他有利之證據及辯解，其上訴無理由，惟原判決既有
    上開可議之處，自應由本院撤銷改判。爰審酌被告素行不良
    ，前已有偽造文書前科，猶不知悔悟，再犯本案之罪，所為
    係為規避刑責，而冒用其姊名義應訊，顯然缺乏法治觀念，
    且足以生損害於犯罪偵查機關偵查犯罪之正確性，並造成被
    冒名者有受刑案偵查之虞，復審酌被告前於偵、審均能坦承
    犯行之犯罪後態度等一切情狀，量處如主文所示之刑，並減
    刑如主文所示，及依修正前刑法第四十一條第一項前段、修
    正前罰金罰鍰提高標準條例第二條、現行法規所定貨幣單位
    折算新臺幣條例第二條之規定，諭知易科罰金之折算標準。
    如附表一、二所示之文件及文書上偽造之「丙○○」署押共
    三十八枚（含簽名十四枚、指印二十四枚），依刑法第二百
    十九條規定，不問屬於犯人與否，均沒收。
五、被告乙○○經合法傳喚，無正當理由不到庭，爰不待其陳述
    ，逕行判決。
據上論斷，應依刑事訴訟法第三百七十一條、第三百六十九條第
一項前段、第三百六十四條、第二百九十九條第一項前段，刑法
第二條第一項前段、第二百十六條、第二百十條、第二百十七條
、第二百十九條，修正前刑法第五十五條後段、第四十一條第一
項前段，修正前罰金罰鍰提高標準條例第二條、現行法規所定貨
幣單位折算新臺幣條例第二條，中華民國九十六年罪犯減刑條例
第二條第一項第三款、第七條，判決如主文。
本案經檢察官甲○○到庭執行職務。
中　　華　　民　　國　　96　　年　　10　　月　　16　　日
            刑事第十庭　審判長法　官　林  照  明
                         　   法　官  蔡  名  曜
                              法  官  郭  瑞  祥
上列正本證明與原本無異。
如不服本判決應於收受送達後十日內向本院提出上訴書狀，其未
敘述上訴之理由者並得於提起上訴後十日內向本院補提理由書（
須按他造當事人之人數附繕本）。
                              書記官  李  妍  嬅
中　　華　　民　　國　　96　　年　　10　　月　　17　　日
附錄論罪科刑法條
中華民國刑法第216條
（行使偽造變造或登載不實之文書罪）
行使第 210 條至第 215 條之文書者，依偽造、變造文書或登載
不實事項或使登載不實事項之規定處斷。
中華民國刑法第210條
（偽造變造私文書罪）
偽造、變造私文書，足以生損害於公眾或他人者，處 5 年以下有
期徒刑。
中華民國刑法第217條
（偽造盜用印章印文或署押罪）
偽造印章、印文或署押，足以生損害於公眾或他人者，處 3 年以
下有期徒刑。
盜用印章、印文或署押，足以生損害於公眾或他人者，亦同。
  附表一：
┌──┬─────────┬──────┬──────────┐
│編號│ 偽造時間、地點   │ 文件名稱   │ 偽造之署押（含簽名 │
│    │                  │            │ 、指印）數量       │
├──┼─────────┼──────┼──────────┤
│ 一 │九十五年一月二十日│  調查筆錄  │「丙○○」之署押共  │
│    │十二時二十分許    │            │  十七枚（含簽名四  │
│    │臺中市警察局第一分│            │ 枚、指印十三枚）   │
│    │局民權派出所      │            │                    │
├──┼─────────┼──────┼──────────┤
│ 二 │九十五年一月二十日│  扣押筆錄  │「丙○○」之署押共  │
│    │十時三十五分許    │            │ 六枚（含簽名三枚、 │
│    │臺中市○○區○○路│            │ 指印三枚）         │
│    │與向上路口處      │            │                    │
├──┼─────────┼──────┼──────────┤
│ 三 │九十五年一月二十日│扣押物品目錄│「丙○○」之署押共  │
│    │十時三十五分許    │表          │ 二枚（含簽名一枚、 │
│    │臺中市○○區○○路│            │ 指印一枚）         │
│    │與向上路口處      │            │                    │
├──┼─────────┼──────┼──────────┤
│ 四 │九十五年一月二十日│ 查獲現場圖 │「丙○○」之署押共  │
│    │十二時二十分許    │            │ 二枚（含簽名一枚、 │
│    │臺中市警察局第一分│            │ 指印一枚）         │
│    │局民權派出所      │            │                    │
├──┼─────────┼──────┼──────────┤
│ 五 │九十五年一月二十日│冒用「丙○○│「丙○○」之署押共  │
│    │十二時二十分許    │」照片      │ 二枚（含簽名一枚、 │
│    │臺中市警察局第一分│            │ 指印一枚）         │
│    │局民權派出所      │            │                    │
├──┼─────────┼──────┼──────────┤
│ 六 │九十五年一月二十日│  口卡片    │「丙○○」之署押共  │
│    │十二時二十分許    │            │ 二枚（含簽名一枚、 │
│    │臺中市警察局第一分│            │ 指印一枚）         │
│    │局民權派出所      │            │                    │
├──┼─────────┼──────┼──────────┤
│ 七 │九十五年一月二十日│委託檢驗尿液│「丙○○」之署押共  │
│    │十一時二十分許    │代號與真實姓│ 一枚（指印一枚）   │
│    │臺中市警察局第一分│名對照表    │                    │
│    │局民權派出所      │            │                    │
├──┼─────────┼──────┼──────────┤
│ 八 │九十五年一月二十日│公務電話紀錄│「丙○○」之署押共  │
│    │十一時許          │表          │ 二枚（含簽名一枚、 │
│    │臺中市警察局第一分│            │ 指印一枚）         │
│    │局民權派出所      │            │                    │
├──┼─────────┼──────┼──────────┤
│ 九 │九十五年一月二十日│特定族群愛滋│「丙○○」之署押共  │
│    │十二時二十分許    │病防治衛教及│ 二枚（含簽名一枚、 │
│    │臺中市警察局第一分│篩檢工作名冊│ 指印一枚）         │
│    │局民權派出所      │            │                    │
├──┴─────────┴──────┴──────────┤
│合計：偽造「丙○○」之署押共三十六枚（含簽名十三枚、指印二十│
│      三枚）                                                │
└──────────────────────────────┘
 附表二：
┌──┬─────────┬──────┬──────────┐
│編號│ 偽造時間、地點   │ 文書名稱   │ 偽造之署押（含簽名 │
│    │                  │            │ 、指印）數量       │
├──┼─────────┼──────┼──────────┤
│ 一 │九十五年一月二十日│ 逮捕通知書 │「丙○○」之署押    │
│    │十時四十分許      │            │ 二枚（含簽名一枚、 │
│    │臺中市警察局第一分│            │ 指印一枚）         │
│    │局民權派出所      │            │                    │
└──┴─────────┴──────┴──────────┘
